【裁判字號】    97,苗簡,671
【裁判日期】    971211
【裁判案由】    清償借款
【裁判全文】
臺灣苗栗地方法院民事簡易判決         97年度苗簡字第671號
原      告  台灣銀行股份有限公司
法定代理人  己○○
訴訟代理人  丙○○
複代理人    戊○○
被      告  甲○○
                        號
            丁○○
            乙○○
                        巷21.
上列當事人間請求清償借款事件，本院於民國97年12月2 日言詞
辯論終結，判決如下：
    主  文
被告甲○○、乙○○應連帶給付原告新臺幣壹拾肆萬伍仟捌佰參
拾玖元，及自民國九十六年二月一日起至清償日止，按年息百分
之六點三九六計算之利息，暨自民國九十六年三月二日起至清償
日止，逾期在六個月以內者，按上開利率百分之十，逾期超過六
個月以上者，按上開利率百分之二十計算之違約金。
被告甲○○、丁○○應連帶給付原告新臺幣壹拾壹萬貳仟捌佰陸
拾玖元，及自民國九十六年二月一日起至清償日止，按年息百分
之六點三九六計算之利息，暨自民國九十六年三月二日起至清償
日止，逾期在六個月以內者，按上開利率百分之十，逾期超過六
個月以上者，按上開利率百分之二十計算之違約金。
被告甲○○、丁○○、乙○○應連帶給付原告新臺幣伍萬貳仟玖
佰肆拾陸元，及自民國九十六年二月一日起至清償日止，按年息
百分之六點三九六計算之利息，暨自民國九十六年三月二日起至
清償日止，逾期在六個月以內者，按上開利率百分之十，逾期超
過六個月以上者，按上開利率百分之二十計算之違約金。
被告甲○○、乙○○應連帶給付原告新臺幣壹拾萬伍仟肆佰玖拾
貳元，及自民國九十六年二月一日起至民國九十六年九月二十六
日止，按年息百分之三點五七計算之利息，及自民國九十六年九
月二十七日起至清償日止，按年息百分之六點六五六計算之利息
，暨自民國九十六年三月二日起至清償日止，逾期在六個月以內
者，按上開利率百分之十，逾期超過六個月以上者，按上開利率
百分之二十計算之違約金。
訴訟費用新臺幣貳仟陸佰肆拾伍元由被告甲○○、乙○○連帶負
擔，新台幣壹仟貳佰壹拾貳元由被告甲○○、丁○○連帶負擔，
新台幣陸佰陸拾參元由被告甲○○、丁○○、乙○○連帶負擔。
本判決得假執行。
    事實與理由
壹、程序方面
一、按當事人得以合意定第一審管轄法院，但以關於由一定法律
    關條而生之訴訟為限，民事訴訟法第24條第1 項定有明文。
    查兩造約定關於本件借款債務涉訟時，合意以本院為第一審
    管轄法院，有原告提出之放款借據在卷可憑，是本院自有管
    轄權，合先敘明。
二、被告經合法通知，未於言詞辯論期日到場，核均無民事訴訟
    法第386 條各款所列情形，爰依原告之聲請，由其一造辯論
    而為判決。
貳、實體方面
一、原告起訴主張：
  (一)被告甲○○先後於民國88年9 月22日、89年8 月29日、90年
    2 月1 日邀被告乙○○為連帶保證人，與原告訂立就學貸款
    契約，共向原告借款新臺幣（下同）165,015 元；於89年2
    月16日、90年8 月30日邀被告丁○○為連帶保證人，與原告
    訂立就學貸款契約，共向原告借款112,869 元；於91年2 月
    4 日邀被告乙○○、丁○○為連帶保證人，與原告訂立就學
    貸款契約，向原告借款52,946元。兩造約定各筆借款之本金
    自學業完成或服完兵役後滿1 年之日即95年7 月1 日起，每
    個月為1 期，依年金法按月平均攤還本息，利息按原告當時
    基本放款利率加年息百分之0.5 即年息百分之6.396 （96年
    2 月1 日基本放款利率為百分之5.896） 計算。倘債務人未
    依約償還本息時，債務即視為全部到期，並加計逾期在6 個
    月以內部分，按上開利率百分之10，逾期超過6 個月部分，
    按上開利率百分之20計算之違約金。詎被告甲○○自96年3
    月1 日起即未依約清償，依約喪失期限利益，迄今各欠本金
    145,839 元、112,869 元、52,946元、利息及違約金尚未清
    償。
  (二)被告甲○○復於91年8 月8 日邀被告乙○○為連帶保證人，
    與原告訂立就學貸款契約，借款額度為780,000 元，被告甲○○共計動用105,492 元。兩造約定本金自學業完成或服完
    兵役後滿1 年之日即95年7 月1 日起，每個月為1 期，依年
    金法按月平均攤還本息，利率按中華郵政股份有限公司1 年
    期定期儲蓄存款機動利率減百分之0.1 加計加碼年率百分之
    1.5 即年息百分之3.57計算，倘債務人未依約償還本息時，
    債務即視為全部到期，利息改按原告轉為催收款項之日之基
    本放款利率加年息百分之0.5 即年息百分之6.656 （96年9
    月27日轉催收日基本放款利率為百分之6.156） 計算。倘債
    務人未依約償還本息時，債務即視為全部到期，並加計逾期
    在6 個月以內部分，按上開利率百分之10，逾期超過6 個月
    部分，按上開利率百分之20計算之違約金。詎被告甲○○自
    96年3 月1 日起即未依約清償，依約喪失期限利益，迄今尚
    欠本金105,492 元、利息及違約金未清償。
  (三)原告就上述各筆借款履向被告甲○○催討均無結果，被告乙○○、丁○○為被告甲○○之連帶保證人，爰依消費借貸契
    約及連帶保證之法律關係提起本訴。並聲明：如主文第1 至
    4 項所示。
二、被告未於言詞辯論期日到場，亦未提出書狀作何聲明或陳述
    。
三、得心證之理由
  (一)原告主張之上開事實，業據原告提出與所述相符之放款借據
    （就學貸款專用）、就學貸款放出查詢單、就學貸款撥款通
    知書、基本放款利率表等件為證（見本院卷第9 至28頁）。
    被告經合法通知，未於言詞辦論期日到場爭執，復未提出書
    狀作任何聲明或陳述，本院審酌上開書證，自堪信原告之主
    張為真實。
  (二)按稱消費借貸者，謂當事人一方移轉金錢或其他代替物之所
    有權於他方，而約定他方以種類、品質、數量相同之物返還
    之契約。次按保證債務之所謂連帶，係指保證人與主債務人
    負同一債務，對於債權人各負全部給付之責任者而言，此就
    民法第272 條第1 項規定連帶債務之文義參照觀之甚明（最
    高法院45年台上字第1426號判例參照）。連帶債務之債權人
    ，依同法第273 條第1 項規定，得對債務人中之一人或數人
    或其全體，同時或先後請求全部或一部之給付。從而，原告
    依消費借貸契約及連帶保證之法律關係，請求被告連帶給付
    原告如主文第1 至4 項所示之金額、利息及違約金，核屬有
    據，應予准許。
四、本件係關於財產權之訴訟其標的金額在500,000 元以下之簡
    易訴訟程序，本院為被告敗訴之判決，應依民事訴訟法第38
    9 條第1 項第3 款規定，依職權宣告假執行。
五、據上論結，本件原告之訴為有理由，依民事訴訟法第436 條
    第2 項、第385 條第1 項前段、第85條第1 項、第2 項、第
    389 條第1 項第3 款，判決如主文。
中    華    民    國    97    年    12    月    11    日
              苗栗簡易庭法  官  吳國聖
以上正本係照原本作成。
如對本判決上訴，須於判決送達後20日內向本院提出上訴狀。
                        書記官  葉俊宏
中    華    民    國    97    年    12    月    11    日


司法院資訊處製作；財團法人民間司法改革基金會備份。
